【裁判字號】    99,聲,2488
【裁判日期】    991029
【裁判案由】    聲請具保停止羈押
【裁判全文】
臺灣臺北地方法院刑事裁定              99年度聲字第2488號
聲  請  人
即  被  告  甲○○
聲請人  即
選任辯護人  陳佳瑤律師
選任辯護人  林盛煌律師
上列聲請人因被告甲○○違反毒品危害防制條例案件，聲請具保
停止羈押，本院裁定如下：
    主  文
聲請駁回。
    理  由
一、本件被告甲○○違反毒品危害防制條例案件，經本院認為罪
    嫌重大，所涉犯販賣第二級毒品罪為最輕本刑7 年以上有期
    徒刑之罪名，且有事實足認有逃亡之虞及勾串共犯或證人之
    虞，並有羈押之必要，依刑事訴訟法第101 條第1 項第3 款
    之規定，於民國99年4 月14日起執行羈押並禁止接見通信，
    嗣於99年7 月8 日解除禁止接見通信之處分，另於99年7 月
    14日、99年9 月14日分別延長羈押1 次在案。
二、被告甲○○及其辯護人之聲請意旨略以：98年12月18日凌晨
    同案被告林修安至被告住所告知被告本案事發，至警方於98
    年12月18日上午11時許，至被告家中帶同被告前往警局調查
    本案，被告始終在家，並主動偕同警方前往說明案情，足見
    被告未有任何逃亡之舉動，且被告有固定住居所，家中尚有
    二歲稚子陳家澤，亦有罹患運動神經元疾病（漸凍人）之母
    即陳何富美，其四肢萎縮無力、吞嚥困難，需被告24小時照
    料，是被告實無逃亡或逃亡之虞；又本案經檢察官提起公訴
    ，相關證人均已行交互詰問完畢，被告斷無勾串共犯或湮滅
    證據之可能。從而，被告已無羈押之原因及羈押之必要，懇
    請本院審酌上情，指定相當之保證金額，准予被告具保停止
    羈押等語。
三、按被告經法官訊問後，認為有下列情形之一：(一)所犯為死刑
    、無期徒刑或最輕本刑為5 年以上有期徒刑之罪，犯罪嫌疑
    重大，(二)逃亡或有事實足認為有逃亡之虞者；且非予羈押，
    顯難進行追訴、審判或執行者，得羈押之，刑事訴訟法第10
    1 條之1 第1 項第1 款、第3 款定有明文。次按被告或辯護
    人得隨時具保聲請停止羈押，此觀刑事訴訟法第110 條第1
    項自明。而法院究應否准許被告所為具保停止羈押之聲請，
    首應審酌被告之聲請是否符合刑事訴訟法第114 條不得駁回
    其聲請之情形，即所犯最重本刑為3 年以下有期徒刑、拘役
    、或專科罰金之罪者；懷胎5 月以上或生產後2 月未滿者；
    現罹疾病，非保外治療顯難痊癒者。次則應考量羈押被告之
    原因是否繼續存在，故法院應就當初依刑事訴訟法第101 條
    之1 第1 項第2 款規定對被告執行羈押之原因是否存在為之
    論斷。此外，參酌刑事訴訟法第101 條之2 「被告經法官訊
    問後，雖有第101 條第1 項或第101 條之1 第1 項各款所定
    情形之一而無羈押之必要者，得逕命具保、責付或限制住居
    」規定之精神，法院於被告聲請停止羈押時，亦應就有無繼
    續羈押被告之必要性詳為斟酌。
四、經查：
  (一)本案被告所涉毒品危害防制條例第4 條第2 項之製造第二級
    毒品罪嫌，非屬法定最重本刑3 年以下有期徒刑之罪，而被
    告目前並無罹患疾病非予以交保不能治療之情形，尚無刑事
    訴訟法第114 條不得駁回具保聲請之事由至明。
  (二)又查，本案被告所犯係法定最輕本刑7 年以上有期徒刑之重
    罪，被告雖否認有何檢察官所起訴參與製造第二級毒品之犯
    行，然就被告此部分之行為有檢察官起訴書「證據清單」欄
    所提出之各項證據可資證明，且本案已於99年10月7 日辯論
    終結，99年10月28日宣判，本院經審酌全案事證後，認為被
    告罪證明確，且審酌本案查獲毒品半成品、原料、設備之數
    量甚鉅，犯罪時間長達數月，則本案製造毒品犯罪之規模巨
    大，被告出資並指示同案被告林修安為上開製毒行為，於全
    案居於指揮、支配之地位，情節非輕，且被告始終否認犯罪
    等情，量處被告有期徒刑12年、併科罰金200 萬元，被告既
    經本院宣告上開刑罰，則其確有逃亡之動機存在，再被告於
    案發後係經員警至其住處拘捕到案，本院考量上情，認以本
    案尚在訴訟階段，倘准許被告停止羈押交保在外，恐難確保
    其於後續刑事訴訟程序中均主動配合到案接受審理、執行甚
    明。
  (二)又按法院對被告執行之羈押，其本質上係屬為保全被告使訴
    訟程序得以順利進行，或為保全證據、保全對被告刑罰之執
    行之目的，所實施之剝奪人身自由之強制處分，是對被告有
    無繼續羈押之必要，當由法院以上述羈押之目的依職權為之
    目的性裁量。而本院考量為達成上開保全刑事訴訟程序進行
    即避免被告逃亡之目的，仍難以羈押以外其他對被告之自由
    權利侵害較輕微之強制處分措施替代，又經權衡羈押措施對
    於被告權利侵害之程度，與為達成保全被告、保全證據、確
    保刑事訴訟程序等落實國家刑罰權之公益後，認對被告採此
    拘束人身自由措施仍屬相當而必要之手段，而仍有繼續羈押
    被告之必要。至於聲請人所舉上情，仍不足以影響上開繼續
    羈押被告之原因及必要，併予說明。
四、綜上，本案聲請人等聲請具保停止羈押，本院認當初以刑事
    訴訟法第101 條第1 項第1 款、第3 款規定對被告實施羈押
    之原因仍屬存在，且不能因具保而使之消滅，而有繼續羈押
    被告之必要，故被告及其辯護人向本院提出具保聲請，即難
    准許，應予駁回。
五、據上論斷，應依刑事訴訟法第121條第1項裁定如主文。
中    華    民    國    99    年    10    月    29    日
                  刑事第十八庭  審判長法  官  彭慶文
                                      法  官  林玉蕙
                                      法  官  陳思帆
上正本證明與原本無異。
如不服本裁定，應於裁定送達後5日內向本院提出抗告狀。
                                      書記官  林素霜
中    華    民    國    99    年    10    月    29    日

司法院資訊處製作；財團法人民間司法改革基金會備份。
